臺灣高雄地方法院民事判決　　　　　　　93年度訴字第2505號
原　　　告　丙○○
　　　　　　甲○○
共　　　同
訴訟代理人　徐豐明律師
被　　　告　乙○○
　　　　　　丁○○
當事人間請求拆屋還地事件，本院民國94年5月26日言詞辯論終
結，判決如下：
  主  文
被告丁○○應將坐落高雄縣鳳山市○○○段第0000-0000地號土
地，如附圖所示A部分（面積為42平方公尺），及同段第0000-00
00地號土地，如附圖所示B部分（面積1平方公尺）等土地上之鐵
皮建物拆除，並將土地返還原告。
被告乙○○應將坐落高雄縣鳳山市○○○段第0000-0000地號土
地，如附圖所示C部分（面積為14平方公尺），及同段第0000-00
00地號土地，如附圖所示D部分（面積25平方公尺）等土地上之
鐵皮建物拆除，並將土地返還原告。
訴訟費用由被告二人各負擔二分之一。
本判決第一項於原告以新台幣肆拾肆萬肆仟元為被告丁○○供擔
保後，得假執行。但被告丁○○如以新台幣壹佰參拾參萬參仟元
為原告預供擔保，得免為假執行。
本判決第二項於原告以新台幣肆拾萬零參仟元為被告乙○○供擔
保後，得假執行。但被告乙○○如以新台幣壹佰貳拾萬零玖仟元
為原告預供擔保，得免為假執行。
  事實及理由
一、原告主張：
    坐落高雄縣鳳山市○○○段第0000-0000地號及同段第0000-
    0000地號等二筆土地，為原告二人所共有，應有部份各二分
    之一。詎被告丁○○竟無正當權源而占有原告所有之上開土
    地，如附圖所示Ａ（面積為42平方公尺）、Ｂ（面積為1平
    方公尺）部份之土地，並建造鐵皮建物1座做為停車庫使用
    ；被告乙○○亦無正當權源，而占有原告所有之系爭土地上
    ，如附圖所示Ｃ（面積為14平方公尺）、Ｄ（面積為25平方
    公尺）部份之土地（ＡＢＣＤ部份之土地，以下簡稱為系爭
    土地），並建造鐵皮建物1座做為停車庫使用（下稱系爭鐵
    皮屋）。爰依民法第767條所有物返還請求權之法律關係，
    請求被告二人將無權占有之系爭土地上之系爭鐵皮建物拆除
    騰空，並返還系爭土地予原告等語。並聲明：如主文第一、
    二項所示；並陳明願供擔保，請准宣告假執行。
二、被告則以：
    被告丁○○係於十幾年間，向前手蔡文雄購買坐落於如
    附圖所示A、B部分之鐵皮屋，系爭鐵皮屋係當初建造市場時
    供工人居住之工寮，後由前手蔡文雄將其改造為檳榔攤使用
    ，嗣於十幾年前，被告丁○○才以新台幣（下同）60,000元
    向前手蔡文雄購得，並整修後做為車庫使用，足見被告丁○
    ○就附圖編號A、B部分之土地應有使用權存在。被告林美英
    亦是於89 年或90年間，向前手蔡文雄購買如附圖所示編號C
    、D部分土地上之鐵皮屋，足見被告林美英就附圖C、D部分
    之土地應有使用權存在。又被告二人占有系爭土地已有多年
    ，而原告係於92年及93年間始分別取得系爭土地之所有權，
    則原告於購買時早已知悉並認可被告已在使用系爭土地，自
    應繼受前手之同意，將系爭土地供被告二人使用等語置辯。
    並聲明：駁回原告之訴；如受不利之判決，願供擔保請准宣
    告免予假執行。
三、兩造不爭執之事實：
    系爭土地為原告所有，被告二人分別占有系爭土地上如附圖
    所示之編號A、B及C、D部份之土地，並於其上各建造有鐵皮
    屋1棟，並均做為其等停車之停車庫使用等事實，為兩造所
    不爭執，並有原告提出之系爭土地登記謄本各1份，本院會
    同兩造及高雄縣鳳山地政事務所人員勘驗測量現場之本院94
    年1月31日勘驗筆錄，及鳳山地政事務所94年1月14日鳳測法
    字第41號複丈成果圖各1份在卷可稽，足認屬實。
四、得心證之理由：
    本件依兩造之上開主張及抗辯，所應審理之處應在於被告二
    人否係無權占有系爭土地之爭點上，茲分述如下：
（一）按，「所有人對於無權占有或侵奪其所有物者，得請求返
      還之。對於妨害其所有權者，得請求除去之。有妨害其所
      有權之虞者，得請求防止之。」，民法第767條定有明文
      。而物權具有絕對性及排他性，債權則僅具有相對性而不
      具排他性，故債之關係雖可做為占有之本權，但此僅係對
      於債權之相對人而言為有效，如對於債權相對人以外之所
      有權人或第三人則無主張之餘地。次按，「當事人主張有
      利於己之事實者，就其事實有舉證之責任。」，民事訴訟
      法第277條前段定有明文。再按，「以無權占有為原因，
      請求返還所有物之訴，被告對原告就其物有所有權存在之
      事實無爭執，而僅以非無權占有為抗辯者，原告於被告無
      權占有之事實，無舉證責任。被告應就其取得占有，係有
      正當權源之事實證明之。如被告不能證明，則應認原告之
      請求為有理由。」，有最高法院72年台上字第1552號及91
      年度台上字第2182號判決之意旨可資參照。
（二）被告二人雖辯稱其等所占用之系爭土地上之鐵皮屋均是向
      前手蔡文雄所購買，而原告於買受系爭土地時，既已明知
      其上有系爭鐵皮屋存在，則原告自應繼受前手蔡文雄之義
      務，而應同意被告二人繼續使用系爭土地云云。惟查，買
      賣契約為債權契約，而債權則僅具有相對性而不具排他性
      ，故債之關係雖可做為占有之本權，但此僅係對於債權之
      相對人而言，如對於債權相對人以外之所有權人或第三人
      則無主張之餘地，業見前述。故被告二人雖是向前手蔡文
      雄購買系爭鐵皮屋，惟該買賣契約之效力僅能存在於被告
      二人與訴外人蔡文雄之間，被告二人自不得以此債權關係
      對抗非債權相對人之原告。又依舉證責任分配之原則及上
      開最高法院判決之意旨，被告對原告為系爭土地之所有權
      人之事實，既無爭執，則被告自應就其二人取得占有，係
      有正當權源之事實舉證證明之，然被告二人並未舉出任何
      證據證明之；且於本院審理中，自承其等與原告間並租賃
      權或類似之合法占有權利可以主張等語（參見本院89頁之
      言詞辯論筆錄）。故被告二人上開所辯，即不足採，而原
      告主張被告二人係無權占有系爭土地之事實，足認屬實。
（三）被告二人雖另辯稱系爭土地原係做為東門市場停車所用之
      法定空地云云。惟依據原告之訴訟代理人函詢高雄縣政府
      系爭土地是否納入法定空地後，高雄縣政府回函答覆稱：
      「... 二、依本府現有地籍套繪圖旨揭四筆土地尚無建造
      執造資料登載，非屬建築基地之法定空地。... 」等語，
      有原告提出之高雄縣政府93年7月9日府建管字第09301195
      62號函附卷可稽，則系爭土地非法定空地，自可認定。又
      縱使系爭土地為法定空地，只是原告不得在其上建造建物
      而已，亦不影響原告得行使所有權人之物上請求權之權利
      ，被告自不得在系爭土地上建造系爭鐵皮屋做為車庫使用
      ，故被告此部份所辯，亦不足採。
五、按，「所有人對於無權占有或侵奪其所有物者，得請求返還
    之。對於妨害其所有權者，得請求除去之。有妨害其所有權
    之虞者，得請求防止之。」，民法第767條定有明文，業見
    前述。被告二人占有系爭土地既無正當權源而為無權占有，
    則原告依民法第767條之上開規定，請求如主文第一、二項
    所示，為有理由，應予准許。
七、兩造陳明願供擔保，聲請宣告假執行及免為假執行，經核均
    無不合，爰分別酌定相當之擔保金額，併予准許之。
八、據上論結：原告之訴為有理由，依民事訴訟法第85條第1項
    、第390條第2項、第392條第2項，判決如主文。
中　　華　　民　　國　　94　　年　　6 　　月　　9 　　日
                  民事鳳山分庭法　官　郭文通
正本係照原本作成。
如對本判決上訴，須於判決送達後20日內向本院提出上訴狀。
中　　華　　民　　國　　94　　年　　6 　　月　　9 　　日
                              書記官　李崑良
